【裁判字號】    99,消債更,2
【裁判日期】    990319
【裁判案由】    聲請更生程序
【裁判全文】
臺灣宜蘭地方法院民事裁定             99年度消債更字第2號
聲 請 人即
債  務  人  甲○○
相 對 人即
債  權  人  台新國際商業銀行股份有限公司
法定代理人  乙○○
代  理  人  丁○○
債  權  人  國泰世華商業銀行股份有限公司
法定代理人  丙○○
債  權  人  荷商荷蘭銀行股份有限公司
法定代理人  辛○○
債  權  人  慶豐商業銀行股份有限公司
法定代理人  壬○○
債  權  人  香港商香港上海匯豐銀行股份有限公司
            （原中華商銀）
法定代理人  戊○○
債  權  人  玉山商業銀行股份有限公司
法定代理人  己○○
上列當事人因消費者債務清理事件聲請更生，本院裁定如下：
    主  文
債務人甲○○自中華民國九十九年三月二十九日下午四時起開始
更生程序。
命司法事務官進行本件更生程序。
    理  由
一、本件聲請意旨略以：聲請人因有不能清償債務之情事，目前
    債務總金額為新台幣（下同）713,054元。聲請人曾於民國
    97 年8月間以書面向最大債權金融機構台新國際商業銀行股
    份有限公司（下稱台新商業銀行）請求共同協商債務清償，
    因聲請人任職單位古日聲視聽廣場經營不善，於97年10 月
    薪資遭調降，由28,000元降為18,000元，導致聲請人還款能
    力生變而協商破裂，於98年4月間原雇主更無預警結束營業
    。聲請人復於98年6月23日起至98年8月12日止至宜蘭縣勞工
    局所舉辦之美容師養成班受訓，結業後於98年9月始受僱於
    新超群髮型設計擔任美甲師，底薪為10,000元出頭，並無固
    定薪資，作多少收多少，每月平均月收入約有16,000元至
    18,000元，不足供給自己及幼女高珮芯生活所需，實無法支
    付最大債權金融機構台新商業銀行提出180期0%利率，每月
    還款3,112元之協商方案，故協商不成立，爰請求裁定准予
    更生等語。
二、按債務人不能清償債務或有不能清償之虞者，得依消費者債
    務清理條例（下稱債清條例或本條例）所定更生程序，清理
    其債務。債務人無擔保或無優先權之債務總額未逾1,200萬
    元者，於法院裁定開始清算程序或宣告破產前，得向法院聲
    請更生。債務人對於金融機構因消費借貸、自用住宅借款、
    信用卡或現金卡契約而負債務，在聲請更生或清算前，應提
    出債權人清冊，以書面向最大債權金融機構請求協商債務清
    償方案，並表明共同協商之意旨。債務人與金融機構協商成
    立者，不得聲請更生或清算。但因不可歸責於己之事由，致
    履行顯有重大困難者，不在此限。本條例施行前，債務人依
    金融主管機關協調成立之中華民國銀行公會會員，辦理消費
    金融案件無擔保債務協商機制與金融機構成立之協商，準用
    前項之規定。法院開始更生程序之裁定，應載明其年、月、
    日、時，並即時發生效力；法院裁定開始更生或清算程序後
    ，得命司法事務官進行更生或清算程序。債清條例第3條、
    第42條第1項、第151條第1項、第5項、第6項、第45條第1項
    、第16條第1項前段分別定有明文。
三、本件聲請人於提出更生之聲請前，曾向聲請人之最大債權金
    融機構台新商業銀行表明協商之意思，經台新商業銀行以聲
    請人未能接受顯足以負擔之還款方案為由通知協商不成立，
    此有聲請人提出之台新商業銀行前置協商不成立通知書在卷
    可參。聲請人聲請更生，本院自應綜合聲請人目前全部收支
    及財產狀況，評估是否已不能維持符合人性尊嚴之最基本生
    活條件，而有「不能清償或不能清償之虞」等情。
四、經查：
（一）就聲請人本人之必要生活支出及撫養之部分，聲請人並未
      列舉全部支出之憑證以資證明，無從詳細審酌是否均屬必
      要之費用。然基於債清條例之立法目的，係為使不幸陷入
      經濟困境之人得以清理債務、重建生活，並在清理過程中
      能保有符合人性尊嚴之最低基本生活，是評估債務人是否
      有不能清償或履行原協商方案是否顯有重大困難時，並非
      由聲請人任意主張其基本生活費用之數額，否則易造成揮
      霍無度以致清償能力降低，將使更生程序無從進行，故本
      院認本人必要生活支出部分應以內政部所頒布之每人每月
      最低生活標準9,829元計算始為合理，另被撫養之人每月
      最低生活標準亦應不逾9,829元為宜，先予敘明。
（二）查聲請人陳報其現在受僱於新超群髮型設計擔任美甲師，
      每月收入約為16,000元至18,000元左右，底薪部分每月僅
      10,000多元之事實，業經聲請人提供98年10月份薪資袋、
      僱用證明書各1份附卷可參，並有其雇主即新超群髮型設
      計負責人庚○○到庭陳述屬實。另聲請人早已離婚，其未
      成年子女高珮芯撫養費每月約為5,000元部分，有戶籍謄
      本、離婚協議書各1紙在卷可證。是以聲請人每月之平均
      收入約17,000元（每月約16,000元至18,000元）計，扣除
      其本身最低生活支出9,829元、及未成年子女高珮芯扶養
      費5,000元後，實已無法支付最大債權銀行所提出每月協
      商金額。且查，聲請人債務高達713,054元，依聲請人96
      年度、97年度綜合所得稅各類所得資料清單及財政部臺灣
      省北區國稅局財產歸屬資料清單所示，均查無聲請人另有
      他項收入或有其他財產可供清償，是依其目前有限之收入
      情況，顯無力如期清償還款計畫，其已具備不能清償債務
      之虞情事，應予進入更生程序。
五、綜上所述，本件聲請人為一般消費者，並未從事營業活動。
    其有無法清償債務之虞情事，無法依協議履行亦不可歸責於
    聲請人，又所負無擔保或無優先權之債務，並未逾1,200萬
    元，且未經法院裁定開始清算程序或宣告破產，復查無債清
    條例第6條第3項、第8條或第46條各款所定駁回更生聲請之
    事由存在，則聲請人聲請更生，應屬有據，自應准許。
六、爰依債清條例第11條第1項、第45條第1項、第16條第1項，
    裁定如主文。另聲請人於更生程序開始後，應提出足以為債
    權人會議可決或經法院認為公允之更生方案以供採擇，俾免
    更生程序進行至依債清條例第61條規定應行清算之程度，附
    此敘明。
中    華    民    國    99    年     3    月    19    日
                  民事庭  法  官  郭淑珍
上為正本係照原本作成。
本件不得抗告。
中    華    民    國    99    年     3    月    19    日
                          書記官  葉瑩庭

司法院資訊處製作；財團法人民間司法改革基金會備份。
